【裁判字號】    92,交抗,906
【裁判日期】    920918
【裁判案由】    違反道路交通管理處罰條例
【裁判全文】
臺灣高等法院刑事裁定                           九十二年度交抗字第九０六號
    抗  告  人
    即受處分人  甲○○
右抗告人因違反道路交通管理處罰條例案件，不服臺灣新竹地方法九十二年度交聲字
第九七號，中華民國九十二年六月三日裁定（原處分案號：交通部公路總局新竹區監
理所新竹市監理站九十一年十月三十日竹監新自第裁五一－Ｅ00000000號）
，提起抗告，本院裁定如左：
    主  文
抗告駁回。
    理  由
一、按受處分人，不服主管機關依據道路交通管理處罰條例所為之處罰，得於接到裁
    決之翌日起二十日內，向管轄地方法院聲明異議；又交通法庭認聲明異議不合法
    律上之程式者，應以裁定駁回之，道路交通管理處罰條例第八十七條第一項、道
    路交通案件處理辦法第十八條前段分別定有明文。
二、原審認本件抗告人即受處分人甲○○所有之車牌號碼ＲＫＭ─三一七號輕型機車
    於民國九十年七月二十三日十六時四十分許，在新竹市○○○街與光華南街口處
    為新竹市警察局警員逕行舉發(一)闖紅燈直行，(二)不服警察取締逃逸，(三)未戴安全
    帽，並填掣竹市警交字第Ｅ00000000號違規通知單，因受處分人人未於
    舉發單所載到案時間接受裁罰，經交通部公路總局新竹區監理所新竹市○○○○
    道路交通管理處罰條例第五十三條、第六十條第一項、第三十一條第六項規定，
    於九十一年十月三十日逕行裁決共處受處分人罰鍰新臺幣（下同）一萬一千元，
    該裁決書並於九十一年十一月一日送達受處分人所居住之「藝術名宮」，由受處
    分人委託之「藝術名宮警衛室」代為收受之事實，有受處分人所提之裁決書、交
    通部公路總局新竹區監理所新竹市監理站送達證書上蓋有「藝術名宮警衛室」印
    戳之回證附卷可稽（見原審卷第九頁）。受處分人辯稱：伊未有違規事實，且未
    收受前揭裁決書，該裁決書掛號信係由「藝術名宮」管理員代簽，管理員亦已離
    職，伊未接獲云云。惟查依受處分人聲明異議狀所載，其既居住於該「藝術名宮
    」，且該社區之掛號信係委由警衛室之管理員代收，則移送機關前開送達係屬合
    法，至受處分人稱實際未受送達部分，並無證據足以證明，故其所辯尚非可採，
    本件既係合法送達，則受處分人已於九十一年十一月一日收受前開裁決書，自翌
    日即九十一年十一月二日起算加計二十日聲明異議時間，應係於九十一年十一月
    二十二（二十一）日為聲明異議之末日，詎受處分人遲至九十二年五月二十七日
    始具狀聲明異議（見原審卷第三頁聲明異議狀），已超過前揭法定之二十日異議
    期限，揆之前開規定，受處分人自不得聲明異議，其提起本件聲明異議，其異議
    顯不合法，受處分人聲明異議為無理由，予以駁回。
三、抗告意旨以：伊係一女子，騎機車為五十ｃｃ，苟在新竹市○○○街與光華南街
    口處闖紅燈，在兩線道路之發生地點，警察不可能追不到伊，且離伊住處不到五
    十公尺處，在路況良好下不必直闖紅燈，警車亦可追上開罰單，警察說伊闖紅燈
    ，顯不符合邏緝，且伊有執照，並非通緝犯，亦無需逃逸，且工作穩定，不致拖
    延乃至提起訴訟，又伊於九十年曾因工作關係舉發湳雅派出所警員陳玉霖，事後
    該警員被上級記過處分，而發生此事正好在那段期間，因而懷疑該警員串謀，加
    害於伊云云。
四、按處理違反道路交通管理事件，有關文書送達之程序，依行政程序法之規定，違
    反道路交通管理事件統一裁罰基準及處理細則第五條定有明文。而送達，於應受
    人或應送達處所之接收郵件人員，復為行政程序法第七十二條第一項前段、第七
    十三條第一項所明定。經查，本件抗告人違規(一)直闖紅燈直行，(二)不服警察取締
    逃逸，(三)未戴安全帽乙事，交通部公路總局新竹區監理所新竹市監理站係於九十
    一年十月三十日裁決，同年十一月一日送達抗告人所居住之「藝術名宮」，由抗
    告人委託之「藝術名宮警衛室」代為簽收，有掛號郵件回執乙紙在卷可稽（見原
    審卷第九頁）。依上開掛號郵件收件回執，其上蓋有「藝術名宮警衛室」收發章
    之橢圓形章戳，可知抗告人居住之「藝術名宮」係由住戶僱請警衛室之管理員代
    收信件，則警衛室管理員為大樓住戶收受信件時，其身分係全體住戶之受僱人，
    與民事訴訟法第一百三十七條第一項規定之受僱人相當。從而郵務機關將文書送
    達於住、居所，不獲會晤受送達人，而將文書交付大樓管理員，即屬合法送達，
    至於該管理員是否有轉交文書，對於已生效力之送達，不生影響（最高法院八十
    五年臺聲字第四五九號、八十八度臺上字第一七五二號裁判要旨可資參照），是
    本件原處分機關既已於九十一年十一月一日委由郵務機關送達本件裁決書至抗告
    人居住處所，並由受僱人收受，送達已合法生效，與原代為收受之管理員有無轉
    交，已否離職，不生影響。揆之前揭法條規定之說明，本件已逾二十日之異議期
    間，抗告人之聲明異議已不合法律上之程式，依法應以裁定駁回之。原審據此而
    駁回抗告人之聲明異議，並無不合。本件抗告人之抗告為無理由，應予駁回。至
    抗告人辯稱並無闖紅燈直行、不服警察取締逃逸等情，乃警員挾怨報復串謀加害
    於伊云云；均已因逾期聲明異議，交通法庭不得審究，附此敘明。
五、據上論結，應依道路交通案件處理辦法第十八條前段、第二十六條、道路交通管
    理處罰條例第八十九條、刑事訴訟法第四百十二條，裁定如主文。
中    華    民    國     九十二   年      九      月       十   八      日
                              臺灣高等法院交通法庭
                                  審判長法  官  陳 正 雄
                                        法  官  許 錦 印
                                        法  官  劉 壽 嵩
右正本證明與原本無異。
不得再抗告。
                                        書記官  廖 婷 璇
中      華      民      國    九十二    年      九      月     十八     日


司法院資訊處製作；財團法人民間司法改革基金會備份。
